【裁判字號】    89,上易,3078
【裁判日期】    900227
【裁判案由】    傷害
【裁判全文】
臺灣高等法院臺中分院刑事判決                  八十九年度上易字第三○七八號
    上  訴  人  臺灣南投地方法院檢察署檢察官
    上  訴  人
    即  被  告  甲○○
右上訴人因被告傷害案件，不服臺灣南投地方法院八十九年度易字第四五二號中華民
國八十九年十一月二十一日第一審判決（起訴案號：臺灣南投地方法院檢察署八十九
年度偵字第一五四七號），提起上訴，本院判決如左：
    主  文
原判決撤銷。
甲○○連續傷害人之身體，處有期徒刑參月，如易科罰金，以佰元折算壹日。
    事  實
一、甲○○與乙○○係未婚夫妻關係，二人因財務糾紛感情不睦，甲○○竟基於傷害
    之概括犯意，先是於民國（以下同）八十九年一月二十九日上午九時，在南投縣
    草屯鎮○○路○段三五三號甲○○經營之汽車修配場，甲○○因細故與乙○○發
    生口角爭執，先故意刺激乙○○毆打甲○○，乙○○氣憤不已，乃自桌上拾起長
    約二十公分之螺絲起子丟向甲○○，未丟中，甲○○竟於拾起該起子後攻擊乙○
○之頭部，致乙○○受有左側臉部裂傷。其後於八十九年三月十八日下午三、四
    時，甲○○利用乙○○至南投縣草屯鎮○○路○段三五三號甲○○經營之上開汽
    車修配場，因細故與甲○○發生口角爭執時，又用腳踢、踩乙○○之腹部、腳部
    ，致乙○○受有腹部挫傷、右大腳指瘀傷之傷害。
二、案經乙○○訴由南投縣警察局草屯分局報請臺灣南投地方法院檢察署檢察官偵查
    起訴。
    理  由
一、上訴人即被告甲○○（以下稱被告）固坦承與乙○○係未婚夫妻關係，並於上開
    時、地與乙○○發生爭執，惟矢口否認有傷害乙○○之犯行，辯稱：八十九年一
    月二十九日上午，被告與乙○○在上址發生爭執，乙○○即持起子要打被告胸部
    ，被告用手抵擋，乙○○被伊自己拿的起子刮傷，證人林安祺有看到；至於八十
    九年三月十八日，係乙○○發動被告之車子，被告出來後，看到乙○○及其女坐
    在被告車上，被告要拔車鑰匙，乙○○拿拐扙鎖打被告，被告便出車外，被告確
    實沒有打乙○○云云。
二、惟查（一）被告於上開時、地連續傷害乙○○之事實，業據告訴人乙○○於偵審
    中指訴甚詳，核與八十九年三月十八日隨同乙○○前往甲○○所經營汽車修配場
    之乙○○之女洪寶麟於偵審中結證所述情節相符，又八十九年一月二十九日之傷
    害案，洪寶麟雖未目睹，惟其亦證稱當天下課返家後，確發現其母即乙○○臉上
    有傷痕等語，此外，復有告訴人乙○○提出之行政院衛生署南投醫院及佑民醫院
    診斷證明書各一紙在卷足稽。（二）被告於警訊及偵查中供稱，八十九年一月二
    十九日當天係乙○○持起子欲打被告，被告以手抵擋時，乙○○不慎刺傷自己的
    臉云云；於原審法院則稱係乙○○拿起子要打被告胸部，被告用手臂擋，乙○○
    遭其自己持有之起子刮傷云云；其後於本院審理中又稱，係乙○○拿起子要插被
    告，被告用手抵擋，乙○○因而劃傷自己的臉云云，被告前後所供，已互不一致
    ，難以採信。且乙○○果以起子刺向被告，被告以手擋開，衡情亦不至於使乙○
    ○劃傷自己之臉部。（三）證人林安祺固於原審調查中證稱：八十九年三月十八
    日被告沒有用腳踢告訴人乙○○一節。惟查，林安祺另供稱：「告訴人乙○○至
    汽車修配場時，我在休息室看電視，當天下午她來找被告甲○○，她要把被告之
    車開走，將車開到廠房之維修處，他二人便開始吵架，沒有打架，那天告訴人之
    女亦有一起去：：：聽到告訴人叫，不知道她在叫什麼，後來聽到大叫聲，才跑
    過來拉開他們」等語，顯見證人林安祺於告訴人乙○○至甲○○所營汽車修配場
    去時，初時雖在汽車修配場內之休息室，惟依證人上開所述，其並未於告訴人及
    被告發生爭執時始終在場，則其所述被告沒有用腳踢告訴人乙○○之肚子一節，
    或係適巧未見及被告對告訴人乙○○施暴之過程，況告訴人若非遭被告用腳踢，
    致使告訴人產生疼痛，告訴人豈會大叫？是以證人林安祺於原審調查中所述，實
    不足以據為認定被告未傷害告訴人之有利證據。再查，證人江志峰於原審調查中
    證述：「那天告訴人與其女一起來，我有聽到吵鬧聲，告訴人吵一吵，就走了：
    ：：告訴人開車進工廠，一個人走進被告之房間，我到檳榔攤，由檳榔攤老闆打
    電話給被告」等語，足見證人江志峰雖有看到告訴人至汽車修配場找被告，惟亦
    曾離開汽車修配場外出至檳榔攤。另證人楊保賢於原審調查中證稱：「他（指告
    訴人）與他女兒開車來，走向後面，我在前面修車，他們之間之衝突，我都沒有
    看到，是聽別人說的」等語，及證人唐淑玫證稱：「那天下午，他二人（指被告
    及告訴人）在修配場內說話，但我未聽清楚他們在說什麼」等語，該三人之證詞
    亦均不足採為有利被告之認定。（四）證人林安祺固於原審調查中證稱：「八十
    九年一月二十九日上午有看到告訴人來找被告，她來時，我在工廠（指甲○○所
    營汽車修配場），他二人開始有爭執，告訴人拿螺絲起子打被告，被告用手擋開
    ，告訴人則自己刮到臉，被告沒有拿東西打告訴人」云云。惟查被告於本院供稱
    事發時證人林安祺在工廠外，核與證人林安祺於原審所稱其當時係在工廠內，彼
    此已有不符。且一般傷害衝突，均極為突然短暫，證人林安祺若在工廠之遠處觀
    看，衡情應僅能看見被告與乙○○間推擠拉扯或互毆，焉能仔細察覺判斷乙○○
    所受之傷係「自己刮到臉」，證人林安祺上開所述應係迴護之詞，不足採信。綜
    上，被告上揭所辯，無非事後諉責之詞，不足採信，本件事證明確，被告傷害犯
    行洵堪認定。
三、核被告所為，係犯刑法第二百七十七條第一項之傷害罪。被告所為二行為，時間
    緊接，所犯罪名相同，顯係出於概括之犯意為之，為連續犯，依刑法第五十六條
    之規定以一罪論，並加重其刑。原審予以論罪科刑，固非無見，惟原判決認為被
    告八十九年一月二十九日傷害犯行不成立，尚有未洽。被告上訴意旨，仍執陳詞
    否認犯罪，空言指摘原判決不當，固無可取，但原判決既有前述可議之處，檢察
    官並據以提起上訴，即屬無可維持，應由本院撤銷改判。爰審酌被告犯罪之動機
    、品性、生活狀況、智識程度、未念未婚夫妻之情，竟連續傷害告訴人之犯罪情
    節，告訴人所受傷勢之程度，及被告犯後否認犯行之態度等一切情狀，量處如主
    文第二項所示之刑，並諭知易科罰金之折算標準。
四、據上論結，應依刑事訴訟法第三百六十九條第一項前段、第三百六十四條、第二
    百九十九條第一項前段，刑法第五十六條、第二百七十七條第一項、第四十一條
    ，罰金罰鍰提高標準條例第一條前段、第二條，判決如主文。
本案經檢察官丙○○到庭執行職務。
中      華      民      國      九十      年      二      月  二十七    日
                                  臺灣高等法院臺中分院刑事第十庭
                                        審判長法  官  林  照  明
                                              法  官  李  寶  堂
                                              法  官  蕭  廣  政
右正本證明與原本無異。
不得上訴。
                                              書記官  黃  禎  祥
中華      民      國      九十      年      三      月     五     日
附錄論罪科刑法條
刑法第二百七十七條
傷害人之身體或健康者，處三年以下有期徒刑，拘役或一千元以下罰金。
犯前項之罪，因而致人於死者，處無期徒或七年以上有期徒刑，致重傷者，處三年以
上、十年以下有期徒刑。
                                                                        Ｄ


司法院資訊處製作；財團法人民間司法改革基金會備份。
